臺灣高等法院刑事判決　　　　　　　　96年度上訴字第1567號
上　訴　人
即　被　告　甲○○
　　　　　　　　　　號
　　　　　　　　　　（另案在臺灣臺南監獄執行中）
指定辯護人　本院公設辯護人陳德仁
上列上訴人因違反毒品危害防制條例案件，不服臺灣桃園地方法
院95年度訴字第1758號，中華民國96年3月2日第一審判決（起訴
案號：臺灣桃園地方法院檢察署95年度毒偵字第1756號），提起
上訴，本院判決如下：
    主  文
上訴駁回。
    事  實
一、甲○○前因施用毒品案件，經臺灣桃園地方法院以88年毒聲
    字第2566號裁定觀察、勒戒後，因認有繼續施用毒品傾向，
    以88年毒聲字第3522號裁定強制戒治，嗣以88年毒聲字第68
    28號裁定停止戒治，繼以89年毒聲字第867號裁定撤銷停止
    戒治，於民國89年12月28日執行完畢釋放出監，並經臺灣桃
    園地方法院檢察署檢察官以90年戒偵字第333號不起訴處分
    確定；又於90年間因施用毒品案件，經臺灣桃園地方法院以
    90年毒聲字第2148號裁定強制戒治，繼以91年毒聲字第743
    號裁定停止戒治，於91年8月17日強制戒治期滿執行完畢，
    並因該案以90年度桃簡字第1151號判處有期徒刑5月確定，
    於92年7月24日執行完畢；又於92年間因施用毒品案件，經
    臺灣桃園地方法院以92年度桃簡字第1134號判處有期徒刑6
    月、3月，應執行有期徒刑7月確定，於93年8月29日執行完
    畢；復於94年間因施用毒品案件，經臺灣桃園地方法院以95
    年度訴字第6號判處有期徒刑9月，於95年12月9日入監執行
    ，尚未執行完畢。
二、甲○○仍不知悔改，明知海洛因及甲基安非他命分屬毒品危
    害防制條例規定禁止持有、施用之第一級毒品及第二級毒品
    ，竟於強制戒治執行完畢經釋放後5年內，基於施用海洛因
    之犯意，於95年3月13日18時許，在桃園縣大溪鎮○○里○鄰
    ○○路83巷48號住處，施用第一級毒品海洛因1次；另基於
    施用甲基安非他命之犯意，於95年3月14日19時45分許為警
    採尿回溯96小時內之某時，在臺灣地區某不詳處所，施用第
    二級毒品甲基安非他命1次。嗣於95年3月14日17時許，為警
    在桃園縣大溪鎮○○路47號之「一德加油站」前查獲，並扣
    得其所有供（但非專供）施用海洛因之注射針筒1支。
三、案經桃園縣政府警察局大溪分局報請臺灣桃園地方法院檢察
    署檢察官偵查起訴。
    理  由
一、訊據上訴人即被告甲○○對於上揭施用第一級毒品海洛因之
    事實坦承不諱，惟否認有何施用第二級毒品甲基安非他命犯
    行，辯稱：友人家係密閉空間，其可能因此在該處吸到甲基
    安非他命之二手煙；辯護人則辯以：不無因服用感冒藥物而
    導致驗尿結果呈偽陽性反應云云。經查：
（一）關於施用第一級毒品海洛因部分，業據被告供承屬實，且
      其於95年3月14日19時45分許，經警採尿後送臺灣檢驗科
      技股份有限公司，先以酵素免疫分析法初步篩檢，再以氣
      相層析質譜儀分析法（GC/ MS）確認，呈現鴉片類陽性反
      應，有桃園縣政府警察局大溪分局偵辦毒品案被採尿人姓
      名、編號對照表、臺灣檢驗科技股份有限公司濫用藥物尿
      液檢驗報告在卷可憑，並有被告所有供（但非專供）施
      用海洛因之注射針筒1支扣案可稽。
（二）關於施用第二級毒品甲基安非他命部分：
    １被告於95年3月14日17時許為警查獲後，在同日19時45分
      許經警採集尿液檢體後，送請臺灣檢驗科技股份有限公司
      以氣相層析質譜儀分析法（GC/MS）進行確認分析，確檢
      出安非他命、甲基安非他命陽性反應，有該公司出具之濫
      用藥物尿液檢驗報告、桃園縣政府警察局大溪分局偵辦毒
      品案被採尿人姓名編號對照表各附卷可憑。嗣原審法院依
      被告聲請再將上述尿液送至行政院衛生署管制藥品管理局
      以氣相層析質譜儀分析法（GC/MS）進行複驗，仍檢出有
      甲基安非他命成分，有該局管檢字第0950013353號鑑定書
      在卷可佐。而以氣相層析質譜儀作藥物及其代謝產物之定
      性及定量分析，幾乎不會有偽陽性反應產生，有行政院國
      軍退除役官兵輔導委員會臺北榮民總醫院83年4月7日（83
      ）北總內字第03059號函可參，故可認上開檢驗結果已可
      排除偽陽性之干擾。又安非他命經口服投與後約70%於24
      小時內自尿中排出，約90%於96小時內自尿中排出，由於
      安非他命成分之檢出與其投與方式、投與量、個人體質、
      採尿時間與檢測儀器之精密度等諸多因素有關，最長可能
      不會超過4日（96小時），有行政院衛生署藥物食品檢驗
      局81年2月8日藥檢壹字第001156號函述明此旨綦詳。被告
      於95年3月14日19時45分許為警採尿檢驗結果確呈安非他
      命、甲基安非他命陽性反應，則被告在上述採尿時間前96
      小時內之某時點，有施用毒品甲基安非他命之事實，足堪
      認定。
    ２又一般吸入二手煙或蒸氣、粉末之影響程度，與空間大小
      、密閉性、吸入之濃度多寡及吸入時間長短等因素有關，
      縱然吸食二手煙或蒸氣、粉末之尿液可檢出毒品反應，其
      濃度亦應遠低於施用者，有行政院衛生署管制藥品管理局
      管檢字第0950013353號鑑定書中備考欄之說明在卷可參（
      見原審卷第61至62頁）。依上開濫用藥物尿液檢驗報告觀
      之，被告尿液中關於甲基安非他命之含量已逾正常檢測值
      4倍以上，顯見被告並非單純吸食他人施用甲基安非他命
      之二手煙或蒸氣、粉末。雖同時為警查獲之朱志彬、謝慶
      平、呂正翔、曾祥湘於警詢時稱：未曾看過被告施用毒品
      （見偵查卷第21、30、36、43頁），證人朱志彬並於原審
      證稱：本案被查獲前，與被告二人在一起約一星期，此期
      間未曾看過被告施用甲基安非他命云云。然其等不知被告
      有無施用甲基安非他命，不表示被告未曾施用，此參證人
      朱志彬證述：沒有24小時盯住被告之一舉一動，且平常不
      一定何人較早睡，有時候其會早睡，而其睡著後不知道被
      告在做什麼等語益明。是被告上開所辯，不足採信。其請
      求傳訊上開證人為證，亦無必要。
（三）被告前因施用毒品案件，經臺灣桃園地方法院以88年毒聲
      字第2566號裁定觀察、勒戒後，因認有繼續施用毒品傾向
      ，復經以88年毒聲字第3522號裁定強制戒治，嗣以88年毒
      聲字第6828號裁定停止戒治，繼以89年毒聲字第867號裁
      定撤銷停止戒治，於89年12月28日執行完畢釋放出監，並
      經臺灣桃園地方法院檢察署檢察官以90年戒偵字第333號
      不起訴處分確定；又於90年間因施用毒品案件，經同法院
      以90年毒聲字第2148號裁定強制戒治，繼以91年毒聲字第
      743號裁定停止戒治，於91年8月17日強制戒治期滿執行完
      畢等情，有本院被告前案紀錄表附卷為憑，堪認被告確於
      前開強制戒治執行完畢釋放後之5年內，再犯本件毒品危
      害防制條例第10條第1項及第2項之施用毒品罪。
（四）綜上所述，本件事證明確，被告所為未施用甲基安非他命
      毒品之辯解，顯係事後卸責之詞，委無足採，其犯行堪以
      認定。
二、論罪部分：
（一）被告行為後，刑法業經修正公布，於95年7月1日生效施行
      ，有關本件情形：
    １於有期徒刑執行完畢後5年內，故意再犯本件有期徒刑以
      上之罪，不論依修正前之刑法第47條或修正後之刑法第47
      條第1項之規定，均構成累犯，對被告而言並無有利或不
      利之情形，不生新舊法比較之問題，應逕依現行刑法第47
      條第1項規定，論以累犯，並加重其刑（最高法院95年度
      台上字第5589號判決參照）。
    ２修正前刑法第51條第5款規定：「數罪併罰，分別宣告其
      罪之刑，依左列各款定其應執行者：……五、宣告多數有
      期徒刑者，於各刑中之最長期以上，各刑合併之刑期以下
      ，定其刑期。但不得逾20年」，修正後規定：「宣告多數
      有期徒刑者，於各刑中之最長期以上，各刑合併之刑期以
      下，定其刑期。但不得逾30年」，比較結果，修正後刑法
      並非較有利於被告，故應依修正前刑法，定其應執行之刑
      。
三、按海洛因及甲基安非他命分別為毒品危害防制條例第2條第2
    項第1款及第2款所管制之第一級及第二級毒品。核被告所為
    ，係犯毒品危害防制條例第10條第1項及第2項之施用第一級
    、第二級毒品罪。其持有海洛因、甲基安非他命之低度行為
    ，已為施用之高度行為吸收，不另論罪。又被告有事實所載
    前案科刑執行情形，有本院被告前案紀錄表在卷可稽，其於
    有期徒刑執行完畢後，5年內再故意犯本件有期徒刑以上刑
    之二罪，均為累犯，各加重其刑。
四、原審認被告所犯罪證明確，適用毒品危害防制條例第10條第
    1項、第2項，刑法第2條第1項前段、第11條前段、第47條第
    1項（原判決雖引用修正前第47條，惟其結果與適用修正後
    第47條第1項並無不同，亦即對判決不生影響，毋庸撤銷改
    判，參最高法院95年度第21次刑事庭會議決議）、修正前刑
    法第51條第5款之規定，並審酌被告前因施用毒品案件，業
    經觀察、勒戒並令入戒治處所施以強制戒治，且曾獲不起訴
    處分之寬典，卻未能把握自新機會，徹底戒除施用毒品之惡
    習，復屢因施用毒品先後經判處罪刑確定及執行完畢暨甫再
    經判處罪刑確定，詎猶不知省惕收斂，仍再施用足以導致人
    體機能發生依賴性、成癮性及抗藥性等障礙之第一級毒品海
    洛因及第二級毒品甲基安非他命之犯行，戕害自身健康，漠
    視法令禁制，犯後飾詞圖卸部分罪責，顯未見悔改之意，暨
    其犯罪動機、手段、施用毒品之次數等一切情狀，就施用第
    一級毒品部分量處有期徒刑1年，就施用第二級毒品部分量
    處有期徒刑7月，並定應執行為有期徒刑1年6月。復以扣案
    之注射針筒1支，為被告所有之物，經被告坦承在卷外，亦
    經其友人朱志彬於警詢時證述明確，被告於本院審理時並坦
    承該等物品均係供（但非專供）其施用海洛因所用之物，併
    依刑法第38條第1項第2款之規定宣告沒收（刑法第38條雖亦
    修正，但該條第1條第2款並未修正。至於第3項將第1項第2
    款得沒收之物，由屬於「犯人」為限，修正為屬於「犯罪行
    為人」為限，僅屬用語之明確化，含義仍屬相同，故無因法
    律變更而比較新舊法之問題。原判決雖引用修正前第38條第
    1項第2款之規定，但因二者實質規定並無不同，適用結果亦
    無異，參諸前揭最高法院95年度第21次刑事庭會議決議，亦
    毋庸撤銷改判）。核其認事用法均無不合，量刑亦屬妥適。
    被告上訴，就施用第一級毒品部分請求從輕量刑，就施用第
    二級毒品部分，否認犯行，指摘原判決不當云云，均無理由
    ，應予駁回。
據上論斷，應依刑事訴訟法第368條，判決如主文。
本案經檢察官郭弘佑到庭執行職務。
中　　華　　民　　國　　96　　年　　6 　　月　　6 　　日
　　　　　　　　　刑事第二庭審判長法　官  呂丹玉
　　　　　　　　　　　　　　　    法　官  林銓正
　　　　　　　 　 　　　　　　　　法　官  王詠寰
以上正本證明與原本無異。
施用第二級毒品部分不得上訴。
施用第一級毒品部分如不服本判決，應於收受送達後十日內向本
院提出上訴書狀，其未敘述上訴之理由者並得於提起上訴後十日
內向本院補提理由書（均須按他造當事人之人數附繕本）。
                                  書記官  駱麗君
中　　華　　民　　國　　96　　年　　6 　　月　　6 　　日
附錄：本案論罪科刑法條全文
毒品危害防制條例第10條
施用第一級毒品者，處 6 月以上 5 年以下有期徒刑。
施用第二級毒品者，處 3 年以下有期徒刑。
